臺灣高等法院高雄分院刑事判決　　　　 94年度上訴字第235號
上　訴　人　臺灣高雄地方法院檢察署檢察官
被　　　告　甲○○
上列上訴人因被告違反著作權法案件，不服臺灣高雄地方法院9
3 年度訴字第2662號中華民國93年12月22日第一審判決（起訴案
號：臺灣高雄地方法院檢察署93年度偵字第797 號），提起上訴
，本院判決如下：
     主  文
上訴駁回。
     理  由
一、公訴意旨略以：被告甲○○意圖為自己不法之利益，未經「
    華特國際音樂股份有限公司」授權同意，於92年間擅自將該
    公司享有音樂著作權之歌曲「癡情酒」、「愛你好不好」2
    首，重製在其所有之金嗓多媒體電腦點唱機主機內，並將點
    唱機放置在其所經營位在高雄縣鳳山市○○路189 號之「宏
    佳釣蝦場附設卡拉OK」之包廂內，供不特定客人，以每次新
    台幣（下同）200 元代價點唱，嗣於同年12月5 日16時45分
    許，為高雄縣政府警察局員警持臺灣高雄地方法院搜索票，
    在上址查獲，並扣得前揭點唱機1 台、點歌本1 本，因認被
    告甲○○涉有93年9 月修正前之著作權法第91條第1 項之擅
    自以重製之方法侵害他人之著作財產權罪嫌。
二、公訴人認被告甲○○涉有修正前著作權法第91條第1 項之違
    反著作權法犯行，無非係以證人黃逸民證稱：甲○○並非向
    我購買上開點唱機等語，並有扣得該點唱機、歌曲螢幕照片
    等資料可証，且被告甲○○未能提出前揭2 首歌曲之合法授
    權書等語，為其論據。
三、訊之被告甲○○堅決否認有違反著作權法犯行，辯稱：點唱
    機係向林國文所購，前揭歌曲並非我重製，我於購得該點唱
    機時，即有該2 首歌曲灌錄於內，我不懂電腦，也不會灌資
    料等語。經查：
（一）上開點唱機係被告甲○○向林國文所購一節，業據證人即
      販售該點唱機之林國文於原審審理時陳稱：「點唱機是我
      向黃逸民採購來，再賣給甲○○，關於歌曲的版權我不瞭
      解」「我是一般的家電業，也有販賣點唱機」「（問：點
      歌本在買點唱機時，是否附在點唱機的歌本？）答：是」
      「（問：賣幾部點唱機給被告？）答：1 部」「（問：何
      時販售給被告？）答：約91年間販售」「我有告訴被告說
      點唱機內的歌都有版權，我不是點唱機的製造商，歌曲沒
      有版權，我並不清楚」等語綦詳（見原審卷第57至59 頁
      ），核與被告甲○○所供購買點唱機情節相符（見原審卷
      第20頁），堪認屬實。
（二）被告甲○○陳稱：購得上開點唱機時，前揭2 首歌曲即灌
      錄於內等語（見原審卷第21頁），核與證人林國文陳稱：
      點唱機內歌曲均非由我所灌錄，扣案之點歌本與我販售時
      所附具者相同等語相符；且扣案之點歌本編頁連續，並無
      中斷之情形，而台語歌曲部分共計64頁，而本案所涉「癡
      情酒」1 曲列載於台語歌曲部第15頁、第二列第10首（該
      列共17首歌曲）、編號23124 ，「愛你好不好」1 曲則載
      於台語歌曲部第45頁、第一列第16首（該列共22首歌曲）
      、編號23120 等情，業據原審勘驗屬實（見原審卷第21頁
      ），並有該點歌本之台語歌曲部首頁、尾頁、上開2 首歌
      曲登載之頁影本在卷可參（見原審卷第28、29、32、33頁
      ），則自該2 首歌曲列載於扣案點歌本之位置，係台語歌
      曲部之中間頁數，非首頁或尾頁，且均以印刷字體印製於
      上開各該頁歌曲目錄各行列之中間處，並非各該行列之第
      一首曲目或最後一首曲目，又非以手寫筆載於點歌本，顯
      知上開2 首歌曲均係於被告甲○○購買點唱機時即登載於
      該點唱機附具之點歌本內，並非被告甲○○事後自行加入
      添載其內甚明，足可證明該2 首歌曲並非被告甲○○於購
      入點唱機後才灌錄重製於點唱機內，所以其曲目、編號原
      來即印刷登載於該點唱機所附之點歌本中；況上開點歌本
      內關於系爭2 首歌曲之曲名及編號，在開啟點唱機顯示於
      電視螢幕時，螢幕所示之該2 歌曲之曲名及編號均與點歌
      本相符，此可核之卷附點唱機使用時之電視螢幕畫面照片
      及點歌本所載之曲名、編號影本即可知悉（見警卷第42頁
      正面、反面及原審卷第28、29頁），亦可確認上開點歌本
      確係該點唱機所附具者無訛。又被告甲○○是民國45年5
      月5 日生，僅國小畢業，此有警卷其基本資料可稽，因其
      年歲已大，教育程度不高，則其所稱其不懂電腦，也不會
      灌資料等語，應堪採信，此亦可佐証該2 首歌曲並非被告
      甲○○於購入點唱機後才灌錄重製於點唱機內。
（三）再者，被告甲○○身為一般消費者購買本案點唱機時，尚
      不可能判斷知悉點唱機內數千首，甚至上萬首歌曲究否均
      具有著作權，又證人即販賣本件點唱機之廠商林國文亦在
      原審陳稱：我確有告知甲○○該點唱機內之歌曲均有版權
      ，且我非點唱機之製造商，並不清楚該歌曲竟無版權，而
      我不會辨識亦不了解如何辨識該點唱機內之歌曲究有無版
      權，我並無辨識版權之能力等語（見原審卷第58、59頁）
      。按證人林國文雖係販賣上開點唱機之人，尚且無法辨識
      歌曲版權及著作權之誰屬及授權與否，更況一般消費大眾
      。又衡諸市場上購買點唱機之常情，從未見在出售或購買
      點唱機時，要售賣點唱機之商家提供全部數千、上萬首歌
      曲著作權授權資料予購買者之情形，是以身為消費者之被
      告甲○○未能提出上開2 首歌曲授權資料，亦與常情無違
      ，復觀前揭點歌本首頁及次頁，分別附有版權保證書及法
      律顧問證書，更使為消費者之被告甲○○相信該點唱機之
      歌曲應無版權或著作權之法律爭議，可知被告甲○○應無
      從知悉前揭二首歌曲並未經著作權人之授權。
（四）至證人黃逸民於原審雖稱：我並無出售該點唱機予被告云
      云，惟此業經證人林國文於審理中證稱：係我向黃逸民採
      購，再轉售予被告，且我關於歌曲版權並不了解，故要被
      告直接請求傳訊黃逸民等語（見原審卷第59160 頁），是
      該點唱機是由黃逸民出售林國文，再由林國文轉售與被告
      甲○○已經查證明確。至扣案之點唱機及歌曲螢幕照片，
      均僅足證明被告甲○○確有購買該點唱機，及該點唱機內
      有侵害著作權之上開2 首歌曲，但並不足以作為被告甲○
      ○有將前開告訴人有著作權之歌曲重製灌錄於點唱機內之
      證明。又販賣商廠商林國文亦稱：確有告知被告該點唱機
      內之歌曲均有版權等語，可見被告甲○○是因林國文之告
      知而相信點唱機內之歌曲均有著作權，尚難認被告甲○○
      有何違反著作權法認識，此外復查無其他任何證據足以證
      明被告甲○○有以重製方法侵害著作財產權或其他違反著
      作權法情事，其犯罪即屬不能証明。
四、  原審以不能証明被告甲○○犯罪，依法諭知無罪，核無不
      合，檢察官上訴指摘原判決不當，為無理由，應予駁回。
據上論斷，應依刑事訴訟法第368條，判決如主文。
本案經檢察官陳新慶到庭執行職務。
中　　華　　民　　國　　94　　年　　3 　　月　　29　　日
                  刑事第六庭  審判長法  官  王憲義
                                    法  官  范惠瑩
                                    法  官  張盛喜
以上正本證明與原本無異。
如不服本判決應於收受本判決後10日內向本院提出上訴書狀，其
未敘述上訴理由者，並得於提起上訴後10日內向本院補提理由書
狀（均須按他造當事人之人數附繕本）「切勿逕送上級法院」。
中　　華　　民　　國　　94　　年　　3 　　月　　30　　日
　　　　　　　　　　　　　　　　　　書記官  楊茱宜
